【裁判字號】    99,上訴,2124
【裁判日期】    990727
【裁判案由】    妨害性自主
【裁判全文】
臺灣高等法院刑事判決                99年度上訴字第2124號
上  訴  人  
即  被  告  乙○○
指定辯護人  本院公設辯護人周君穎
上列上訴人因妨害性自主案件，不服臺灣板橋地方法院99年度訴
字第223號，中華民國99年5月12日第一審判決（起訴案號：臺灣
板橋地方法院檢察署98年度偵字第31763 號），提起上訴，本院
判決如下：
    主  文
上訴駁回。
    事  實                                                                
一、乙○○前曾因侵占案件，經臺灣桃園地方法院判處有期徒刑
    2月確定，於民國（下同）95年1月27日易科罰金執行完畢。
    詎仍不知悔改，於98年10月22日19時許，在臺北縣蘆洲市○
    ○○路○段328巷17弄內，見代號00000000號（79年8 月生，
    真實姓名年籍詳卷，下稱甲 ○）一人獨行，認有機可乘乃向
    前搭訕，經甲 ○拒絕後，遂基於對女子侵入住宅強制猥褻之
    犯意，騎乘車牌號碼686-CYD號重型機車尾隨甲 ○，見甲○行
    至位於臺北縣蘆洲市之住處（詳細地址詳卷），趁甲 ○開啟
    該處公寓1樓大門後，欲關上大門之際，阻礙甲○關起大門，
    於未經甲○許可之情形下，緊隨甲○進入該公寓樓梯間而侵入
    住宅（侵入住宅部分未據告訴），隨即違反甲 ○意願，強行
    將甲 ○壓向牆壁，用手撫摸甲○之胸部，以此強暴之方式對甲
    ○為強制猥褻行為得逞。嗣乙○○欲進一步強行親吻甲 ○時
    ，因甲 ○大喊救命，乙○○始罷手離去。
二、案經臺北縣政府警察局蘆洲分局報告臺灣板橋地方法院檢察
    署檢察官偵查起訴。
    理  由
壹、程序方面
一、按被告以外之人於審判外之言詞或書面陳述，除法律有規定
    者外，不得作為證據，刑事訴訟法第159 條第1 項定有明文
    。查本件證人甲 ○在警詢時之證述，業經被告及辯護人爭執
    無證據能力，而檢察官並未釋明上開證據有傳聞證據之例外
    ，且本院審酌證人甲 ○上開審判外之陳述，核與其在原審審
    理時，以證人身分到庭具結並接受交互詰問所為證述內容，
    並無不符，即無適用刑事訴訟法第159條之2規定傳聞證據例
    外之餘地，是證人甲 ○上開警詢之證述，自不得作為證據，
    合先敘明。
二、次按被告以外之人於審判外之陳述，雖不符刑事訴訟法第
    159條之1至第159條之4之規定，而經當事人於審判程序同意
    作為證據，法院審酌該言詞陳述或書面陳述作成時之情況，
    認為適當者，亦得為證據；當事人、代理人或辯護人於法院
    調查證據時，知有刑事訴訟法第159條第1項不得為證據之情
    形，而未於言詞辯論終結前聲明異議者，視為有前項之同意
    ，刑事訴訟法第159條之1、第159條之5第1項、第2項分別定
    有明文。經查，本判決下列所引用之被告以外之人於審判外
    之陳述（除證人甲 ○於警詢之陳述外）或非供述證據，檢察
    官、被告及公設辯護人於本院言詞辯論終結前均未聲明異議
    ，本院審酌上開證據資料製作時較無人情施壓或干擾，亦無
    不當取供，及證明力明顯過低之瑕疵，認以之作為證據應屬
    適當，故揆諸前開規定，認前揭證據資料有證據能力，合先
    敘明。
貳、實體方面
一、訊據被告在原審審理時固坦承在前揭時地有尾隨被害人甲 ○
    進入上開公寓樓梯間等情，惟矢口否認有何強制猥褻之犯行
    ，辯稱：伊沒有將被害人壓向牆壁觸摸他胸部，伊只有拉扯
    被害人，她站在樓梯前，伊用一隻手拉被害人的手肘，伊想
    把他拉下來聊天，伊是不小心碰到被害人的胸部，伊沒有印
    象是碰到被害人哪邊的胸部。又伊沒有要親吻被害人，當時
    在樓梯間拉扯之間，伊應該是有把被害人壓向牆壁，伊與她
    拉扯的目的只是想要讓被害人到門口聊天，伊想跟她認識。
    伊可能真的有碰觸到被害人，但摸和碰觸不一樣，伊只是與
    被害人拉扯時，有與他比較靠近，後來被害人叫救命，伊就
    走了，伊沒有碰到被害人身體其他部位，伊要走的時候，是
    有罵被害人三字經，伊非故意觸摸她，伊當時祇是想與她交
    朋友而已，祇是想拉她而已云云；公設辯護人則以：被告本
    意祇想與甲○認識聊天，於拉扯間碰觸甲○胸部，遭甲 ○拒絕
    後即開罵離開，尚難認為有猥褻意圖，縱被告僅觸摸甲 ○胸
    部一下，乃趁甲 ○不及抗拒而偷襲，其短暫性之觸摸，僅應
    成立性騷擾防治法第25條第1 項之罪，自不成立刑法之強制
    猥褻罪云云置辯。然查：
  (一)前揭事實，業據證人即被害人甲○在原審審理時具結證稱：
    於上開時地，伊下車要返回住處途中，被告來跟伊搭訕，被
    告問伊要去哪裡，伊那時沒有戴眼鏡，伊想說他是不是伊國
    小還是伊國中的同學，伊就說「我要回家」，被告說我們出
    去玩好不好，伊一直在看他是誰，後來伊發現他是伊不認識
    的人，伊說「我不要」，伊就走了。伊走到伊家樓下時，被
    告把車騎到伊家樓下，被告就跟伊進去公寓大門，把門半掩
    ，被告用一隻手壓住伊，然後把伊推到牆壁上，即把伊壓在
    牆壁上，就像小朋友量身高一樣，也就是伊的背部緊貼牆壁
    ，而被告正面面對伊。被告就用右手摸伊左邊的胸部，大概
    摸了2、3秒，被告另一隻手在做什麼伊沒有印象了，伊就推
    開被告的手，然後躲，被告手往下摸時，頭就下來準備要親
    吻伊，在還沒有親到伊時，伊就大喊救命，被告罵伊一句髒
    話後就離開了等語（原審卷第33頁背面至第35頁正面）。此
    外，復有被告騎乘車號686-CYD 號重型機車行經附近路口之
    監視錄影翻拍照片4 幀、車籍查詢－基本資料詳細畫面（臺
    灣板橋地方法院檢察署98年度偵字第31763 號偵查卷第18頁
    至第20頁），並經上開機車車主即證人鄭韋志於警詢時證述
    前開時間確係由被告使用該機車無訛（同上卷第14、15頁）
    。又觀諸證人甲 ○自警詢迄原審審理時，證述始終一致，且
    無任何矛盾齟齬之處，其在原審審理時並經具結擔保其證言
    之真實性，自堪採信。
  (二)又被告在原審審理時雖以前開情詞置辯，辯護人亦以甲 ○因
    突遭陌生人碰觸胸部，對為此行為之人自屬不滿，在此情況
    下自應斟酌是否適宜僅以甲 ○之指訴，即認定被告所為係出
    於故意云云置辯，然查，被告在警詢時已供承：伊見甲 ○要
    上樓就伸出右手拉她的左手不讓她上樓，伊是用左手抓被害
    人右邊胸部，伊有將甲○強壓在牆壁上，摸她胸部且要親甲○
    的臉，在這過程中甲○有抗拒，甲○大喊救命，伊就放開手就
    走了等語（同上卷第3頁至第8頁）；嗣在偵查中亦供稱：因
    為伊想認識甲 ○，她說不要，伊就用手抓她右邊胸部，抓一
    下，她突然喊救命，伊就放手走掉等語（同上卷第32頁）。
    而按被告之自白，非出於強暴、脅迫、利誘、詐欺、疲勞訊
    問、違法羈押或其他不正之方法，且與事實相符者，得為證
    據，刑事訴訟法第156條第1項定有明文，查被告在警詢時及
    偵查中之供述既係出於其自由意志下所為，應具任意性，且
    核與證人甲 ○指述情節相符，是其事後在本院審理時翻異之
    詞，委不足採，堪認被告確係出於強制猥褻之故意，而出手
    撫摸甲○之胸部。
    綜上所述，被告前開辯解，顯係事後避就卸責之詞，委不足
    採。本件事證明確，被告犯行洵堪認定，應予依法論科。
二、按犯刑法第224條之強制猥褻罪，而有刑法第222條第1項第7
    款規定之「侵入住宅或有人居住之建築物、船艦或隱匿其內
    犯之者。」情形，係犯刑法第224條之1之加重強制猥褻罪。
    又上開該加重條件規定所謂之「住宅」，乃指人類日常居住
    之場所而言，公寓亦屬之。至公寓樓下之「樓梯間」，雖僅
    供各住戶出入通行，然就公寓之整體而言，該樓梯間為該公
    寓之一部分，而與該公寓有密切不可分之關係，是侵入公寓
    樓下之樓梯間，即難謂無同時妨害居住安全之情形（最高法
    院76年台上字第2972號判例要旨參照）。而所謂之「侵入」
    係指未經該條款所指之住宅、建築物、船艦之管領人或居住
    其內有權同意他人得否進入之人之允許而進入。查被告係於
    被害人Ａ女進入公寓後正欲關起鐵門時，大力將鐵門推開，
    阻礙Ａ女關門之方式，進入該公寓樓梯間等情，已如前述，
    則被告既本無權利進入Ａ女居住之公寓，竟以上開方式尾隨
    甲 ○進入該公寓樓梯間，自屬侵入住宅之行為。是核被告所
    為，係犯刑法第224條之1之加重強制猥褻罪。起訴書原雖認
    被告所為係犯刑法第224 條之強制猥褻罪嫌，然此業經蒞庭
    檢察官於99年2 月26日原審準備程序陳明更正起訴法條為同
    法第224條之1 、第221條第1項第7款之侵入住宅強制猥褻罪
    嫌，附此敘明。又查，被告前曾受有如事實欄第一項所載之
    犯罪科刑及執行情形，有臺灣高等法院被告前案紀錄表1 份
    在卷可憑，其於受有期徒刑之執行完畢後，5 年以內故意再
    犯本件有期徒刑以上之罪，為累犯，應依刑法第47條第1 項
    之規定加重其刑。再查88年4月21日修正前刑法第224條第 1
    項之構成要件，原規定「對於男女以強暴、脅迫、藥劑、催
    眠術或他法，至使不能抗拒而為猥褻之行為」，而所謂「他
    法」，依當時規定固指類似於強暴、脅迫、藥劑、催眠術或
    與之相當之方法。惟於88年4 月21日修正時，已修正為「對
    於男女以強暴、脅迫、恐嚇、催眠術或其他違反其意願之方
    法，而為猥褻之行為者（修正後僅有一項）」，依立法理由
    說明，係以原條文之「至使不能抗拒」，要件過於嚴格，容
    易造成受侵害者，因為需要「拚命抵抗」而致生命或身體方
    面受更大之傷害，故修正為「違反其意願之方法」（即不以
    「至使不能抗拒」為要件）。則修正後所稱其他「違反其意
    願之方法」，應係指該條所列舉之強暴、脅迫、恐嚇、催眠
    術以外，其他一切違反被害人意願之方法，妨害被害人之意
    思自由者而言，不以類似於所列舉之強暴、脅迫、恐嚇、催
    眠術等相當之其他強制方法，足以壓抑被害人之性自主決定
    權為必要，始符立法本旨（最高法院97年度第5 次刑事庭會
    議決議參照）。換言之，刑法第224 條修正後，已經明文揭
    示擴張強制猥褻行為適用之範圍，自不待言。又性騷擾防治
    法第25條所規定之強制觸摸罪，係指行為人對於被害人之身
    體為偷襲式、短暫性之不當觸摸行為，而不符刑法第224 條
    強制猥褻罪之構成要件，始足當之（參最高法院97年度台上
    字第4621號判決要旨）。查本件被告於前揭時地在路上搭訕
    被害人，經被害人拒絕後，即尾隨被害人，在被害人進入住
    處公寓1 樓大門後，竟緊隨推門進入而侵入該公寓樓梯間，
    將被害人壓向牆壁，用手撫摸被害人之胸部，此舉顯然係屬
    違反被害人意願之強暴方法，致被害人性自主決定權受侵害
    ，且被害人於受害過程中，有求救、推開等反抗之舉措，已
    意識到遭被告侵犯之情狀，與性騷擾情節輕微，而於被害人
    察覺性自主決定權受到侵害時，行為人行為已終了，無壓抑
    被害人意志之性騷擾行為，迥然不同。是以，被告上開行為
    當屬猥褻行為，而非性騷擾行為至明。是公設辯護人以本件
    至多構成性騷擾防治法第25條所規定之強制觸摸罪云云置辯
    ，委不足採，附此敘明。
三、原審認被告罪證明確，依刑法第224條之1、第47條第1 項規
    定，審酌被告於街道上偶然碰見Ａ女即起色心，為逞一己之
    私慾，以強暴方法違反甲 ○之意願對被害人行上開加重強制
    猥褻犯行，妨害他人性自主權，使甲 ○身心受創甚鉅，並斟
    酌其犯罪之動機、手段、目的、智識程度、犯後態度等一切
    情狀，爰量處有期徒刑3年6月，認事用法，核無不合，量刑
    亦屬妥適，被告上訴意旨，仍執陳詞，空言否認犯罪，為無
    理由，應予駁回。
據上論斷，應依刑事訴訟法第368條，判決如主文。
本案經檢察官周誠南到庭執行職務。
中    華    民    國    99    年    7     月    27    日
                  刑事第三庭  審判長法  官  陳博志
                                    法  官  劉興浪
                                    法  官  許文章
以上正本證明與原本無異。
如不服本判決，應於收受送達後10日內向本院提出上訴書狀，其
未敘述上訴之理由者並得於提起上訴後10日內向本院補提理由書
（均須按他造當事人之人數附繕本）「切勿逕送上級法院」。
                                    書記官  蔡慧娟
中    華    民    國    99    年    7     月    27    日

司法院資訊處製作；財團法人民間司法改革基金會備份。
